【裁判字號】    95,易,536
【裁判日期】    950630
【裁判案由】    竊盜
【裁判全文】
臺灣臺南地方法院刑事判決               95年度易字第536號
    公  訴  人  臺灣臺南地方法院檢察署檢察官
    被      告  甲○○
上列被告因竊盜案件，經檢察官提起公訴（95年度偵字第2788號
），本院判決如下：
    主  文
甲○○竊盜，處有期徒刑肆月，如易科罰金，以佰元折算壹日
。
    事  實
一、甲○○意圖為自己不法之所有，於民國（下同）九十四年十
    一月某日，前往位在臺南縣楠西鄉密枝村密枝五五號之八、
    之九乙○○所經營之雜貨店後方二樓神明廳（平日無人居住
    且門未上鎖），徒手竊取乙○○所有，供奉在上址二樓神明
    桌上之三太子神像一尊，得手後，即逃離現場。嗣於九十五
    年一月二十七日下午七時許，因甲○○外出將上尊神像藏放
    懷中，並以外套遮掩，再度至乙○○所經營之上址雜貨店，
    欲購買香菸時，為乙○○發覺有異，報警查獲，並當場扣得
    藏放在甲○○懷中之上開三太子神像一尊，始知上情。
二、案經乙○○訴由臺南縣警察局玉井分局報告臺灣臺南地方法
    院檢察署檢察官偵查起訴。
    理  由
一、訊據被告甲○○矢口否認有何竊盜犯行，辯稱：我否認有竊
    盜，神像不是在我家那裡搜出來的，且神像是我家的，我有
    去請神明。神像是公家的，誰會去偷神像？神像是我從新營
    太子宮請來的，不然我說是去大陸請的，看要怎麼查。我已
    經老了，做那麼多事情，記憶力不好，神像是我二十多年前
    從大陸請過來的，我沒有偷，但幫我請神像的人劉明財已死
    亡，也沒有辦法傳他作證。扣案三太子神像，是我父親說他
    從新營太子宮請來的，是我祖先的東西，我之前說從大陸請
    來的神像是湄洲媽祖。我不想被冤枉，我沒有偷扣案三太子
    神像云云。查：被告對於警方與告訴人乙○○於九十五年一
    月二十七日，在臺南縣楠西鄉密枝村密枝五五號之八、之九
    乙○○雜貨店，當場扣得藏放於被告懷中之三太子神像乙情
    ，並不爭執（見本院卷九十五年五月二十五日準備程序筆錄
    ），僅一再辯稱：扣案三太子神像為其所有云云。故本院審
    酌之爭點厥為：扣案三太子神像究係告訴人乙○○或被告所
    有？
二、經查：
    （一）、證人乙○○、黃財、陳啟榮、李東昇於偵查中具結
            之證詞，檢察官、被告既均未於言詞辯論終結前對
            此之證據能力表示異議，依刑事訴訟法一百五十九
            條之一第二項規定及第一百五十八條之三反面推論
            ，均有證據能力，先予說明。
    （二）、證人（即告訴人）乙○○於本院審理時結證稱：我
            開雜貨店，樓上有拜神的地方，一般人要去我家拜
            神的地方，不用經過我店裡，因為拜神的地方還有
            一個獨立的對外通道，且對外通道也沒有管制，我
            拜神地方的門並沒上鎖，故輕易就可以推開，又因
            我家門前因為有安置令旗，別人就會知道我家有供
            奉神壇，故任何人都可以進來祭拜。我供奉七尊神
            明，有三太子、王母娘娘、濟公、仙姑、虎爺、仙
            女和觀音大士等七尊，還有土地公，我沒有將土地
            公算進七尊神像裡。我在店裡並不會知道有誰到我
            家樓上去拜拜，但因為有的人會到我的店裡買金紙
            上香，我就會知道。我每天早晚拜拜，如果神像有
            不見，一看就知道，我供奉的神像，均有固定的擺
            放位置，神桌正中間是王母娘娘，王母娘娘右手邊
            是濟公，再過來是仙姑，濟公、仙姑的前面，分別
            擺放仙女和三太子，仙女比較靠近王母娘娘，王母
            娘娘的左手邊是觀音大士、土地公是擺放在神壇前
            面的小神桌，虎爺就是放在神桌下面，神像安座位
            置沒有固定，僅在下面壓金紙，所以伸手就可以拿
            走。我大約是九十四年十一月早上要拜拜時，發現
            供奉的三太子神像不見了，我當時沒有報警，是因
            為怕一報警竊嫌會將神像丟掉，我反而會找不到。
            我供奉之三太子神像從嘉義神像店買來，在五指山
            開光點睛，神像特徵是底座有三處掉漆，本來神像
            手部沒有折斷，但找回來時就折斷了，另神像上面
            衣領（應為神冠）部分，也有折斷的情形。我供奉
            之三太子神像不見十多天後，被告就常常來我店裡
            ，大概來了約三十幾次，我曾經問他：神像是否他
            拿去的？他回答說叫我給他二十萬元，他就幫我把
            神像找出來。後來，他自己還降價到十萬元，我仍
            不願意，我也有去他家前庭院尋找，但沒有找到，
            我甚至跟蹤他，也是找不到，直到今年一月二十七
            日，他又來我店裡，我看他懷裡鼓鼓的，就拉著他
            的衣領，伸手進去摸到硬硬的，知道是神像，但他
            不願意把神像拿出來，正好管區警員從旁經過，我
            就報警請警員進來處理。我確定在甲○○身上扣得
            之三太子神像是我的等語（見本院卷九十五年六月
            二十一日審判筆錄），故證人乙○○已就扣案三太
            子神像之外觀、來源及原放置處所等情描述明確，
            且核與證人黃財、陳啟榮於偵查中結證述：其等曾
            在上址二樓神明廳見過扣案三太子之情節（見偵查
            卷第十七頁、第十八頁）相同，並與卷附現場照片
            內顯現之擺放情形一致，而可採信。
    （三）、又被告雖一再辯稱：扣案三太子神像為其所有云云
            ，然觀諸被告對扣案三太子神像之來源及外形之供
            述內容，其先於警詢時、偵查中陳稱：【我至新營
            太子宮向神明擲茭，經三太子神明同意將祂帶回，
            我經過新營太子宮廟祝同意，才敢將神明帶出來，
            時間已經過二十幾年，廟祝是誰我已記不清楚。】
            我知道祂雙手持一枝山字型兵器朝右（右手在上、
            左手在下握姿）右手臂有裂痕，左手拇指虎口也有
            裂痕特徵，【其餘我就不清楚。我知道該神像右手
            臂已遭折斷，但不知為何遭折斷，我從新營接回來
            該神像就已如此，我不知道何人以紅帶將其纏繞固
            定】（以上見警卷第七至八頁、第十至十二頁）；
            【那一尊神像是我二十年前，花一千或二千元，從
            新營太子宮請回來】，無法請新營太子宮的人來證
            明神像是我請出來的，因為又沒有人整輩子在顧廟
            （以上見偵查卷第九、十、十八頁）云云。但其於
            本院時則改供稱：【神像是我從大陸請來的，二十
            多年前請的，但幫我請神像的人劉明財已死亡，沒
            有辦法傳他作證。】【扣案三太子神像是聽我已去
            世的父親說，是他從新營太子宮請來的，是我祖先
            的東西。我父親大概是在我三十八歲時死亡的。因
            為我父親將神像請回來八年後才去世，故神像大約
            是六十二年時由我父親請回來的（依被告於此之供
            詞推算被告父親請回神像為三十餘年前）】云云（
            見本院卷九十五年五月二十五日準備程序筆錄、九
            十五年六月二十一日審判筆錄），則被告顯然無法
            對扣案三太子神像之出處前後為一致之交代，亦無
            法對三太子神像之外形狀況為清楚之描述，故難採
            信其上開所辯為真。況且，證人（新營太子宮之主
            持）丙○○於本院審理時亦結證稱：我從七十三年
            十月在新營太子宮做廟公到現在。如果民眾要請神
            明回去，先要擲筊，經神明准許才可以，神像大小
            價錢不同。廟裡的神像是請人家刻的，形式相同。
            也有民眾自己刻神像來開光的，開光沒有登記，如
            果民眾請神明回去一定有登記，民眾和所供奉神像
            的名字都會登記。新營太子宮從八十四年開始都有
            登記，但在八十四年前就沒有登記。我沒有印象被
            告甲○○曾來請神明，警察當初有拿扣案三太子神
            像給我看，不是從我們廟裡請出去的，因為神像的
            形體不一樣，從我們太子宮請出去的神像都是正面
            的姿勢，腳步則是前後步，但扣案這尊三太子神像
            是側身的姿勢。警察也有叫我翻閱登記資料，但並
            沒有被告甲○○請神明的資料等語（見本院卷九十
            五年六月二十一日審判筆錄）無誤，更徵被告前開
            供述：其前往新營太子宮請扣案三太子神明乙節，
            顯為臨訟虛偽之詞。至於再由被告所舉證人（即被
            告之子）李東昇於偵查中結證述之內容以觀，其乃
            證稱：我沒有注意家中神像。我有在我家看過（照
            片中）扣案三太子神像。（問：神像為何綁紅帶？
            ）要進香會綁紅帶。神像手有斷掉，但我不知道為
            何斷掉。此一尊神像十幾年前就供奉在我家，我聽
            我父親說神像是在新營太子宮請回來的，但我沒有
            親自跟我父親去新營請神等語（見偵查卷第二五頁
            ），然證人李東昇所證述扣案神像來源處所及時間
            之根據，既係聽被告所言，而其所證請得扣案三太
            子神像之時間，亦與被告上開供述之情節無一符合
            ，故本院認其所證乃附合被告所為矯飾之詞，尚難
            憑此而對被告作有利認定，附此說明。
    （四）、此外，並有照片共十五幀及扣押物品目錄表、贓物
            認領保管單（三太子神像一尊）各一紙存卷可稽。
            綜上，本案事證明確，被告上開竊盜犯行，堪以認
            定，應依法論科。
二、核被告甲○○所為，係犯刑法第三百二十條第一項之竊盜罪
    。爰審酌被告無前科，素行尚佳，此有臺灣高等法院被告前
    案紀錄表可參，其犯罪之動機、目的、手段、生活狀況、智
    識能力，又扣案三太子神像業經告訴人領回，被告犯罪所生
    之危害程度及其一再飾詞矯辯，前後數度翻異所供，圖掩飾
    犯行，毫無悛悔之心，且亦未與告訴人和解，犯罪後之態度
    明顯不佳等一切情狀，量處如主文所示之刑，併諭知易科罰
    金之折算標準，以資懲儆。
據上論斷，應依刑事訴訟法第二百九十九條第一項前段，刑法第
三百二十條第一項、第四十一條第一項前段，罰金罰鍰提高標準
條例第一條前段、第二條，判決如主文。
本案經檢察官丁○○到庭執行職務。
中    華    民    國    95    年    6     月    30    日
                  刑事第六庭    審判長法  官  張瑛宗
                                      法  官  陳映佐
                                      法  官  徐千惠
以上正本證明與原本無異。
如不服本判決，應於判決送達後10日內，向本院提出上訴狀。
中    華    民    國    95    年    6     月    30    日
                                      書記官  吳美瑤
附錄本判決論罪科刑法條：
中華民國刑法第320條
（普通竊盜罪、竊佔罪）意圖為自己或第三人不法之所有，而竊
取他人之動產者，為竊盜罪，處5年以下有期徒刑、拘役或5百元
以下罰金。
意圖為自己或第三人不法之利益，而竊佔他人之不動產者，依前
項之規定處斷。
前二項之未遂犯罰之。


司法院資訊處製作；財團法人民間司法改革基金會備份。
